臺灣嘉義地方法院民事判決
                                      110年度訴字第14號
原      告  朱水蓮  

被      告  黃茄成    
上列當事人間損害賠償事件，原告提起刑事附帶民事訴訟，經本
院刑事庭以109年度附民緝字第2號裁定移送前來，本院於民國11
0年2月3日言詞辯論終結，判決如下：
    主       文
被告應給付原告新臺幣貳佰陸拾萬元，並自民國一一○年二月四
日起至清償日止，按年息百分之五計算之利息。
本判決第一項，如原告以新臺幣壹佰壹拾肆萬陸仟陸佰陸拾柒元
為被告供擔保後，得為假執行。
      事 實 及 理 由
壹、程序部分：
    按言詞辯論期日，當事人之一造不到場者，得依到場當事人
    之聲請，由其一造辯論而為判決，民事訴訟法第385條第1項
    前段定有明文。經查，本件原告經合法通知，電話通知表示
    不願意到庭，致未於言詞辯論期日到場，有本院言詞辯論筆
    錄、報到單、送達證書與本院辦理民事案件電話記錄查詢表
    等在卷可證，且核無民事訴訟法第386條各款所列情形，爰
    依被告之聲請，由其一造辯論而為判決。
貳、實體部分：
一、原告未於最後言詞辯論期日到庭，惟以書狀起訴主張：
（一）被告用電話詐騙原告使原告蒙受損失，金額高達新臺幣（
      下同）260萬元，請求法院重判。
（二）聲明：
　 1、被告應賠償原告260萬元，並自起訴狀繕本送達之翌日起
      至清償日止，按年利率百分之5計算之利息。
　 2、前項判決請准供擔保宣告假執行。
　 3、訴訟費用由被告負擔。　　
二、被告答辯略以：
（一）被告只有拿到10萬元，而且不是工作所得，是「吃紅」，
      為什麼要賠260萬元等語。　　
（二）聲明：駁回原告之訴。
三、本院之認定：
（一）按因故意或過失，不法侵害他人之權利者，負損害賠償責
      任；故意以背於善良風俗之方法，加損害於他人者亦同。
      數人共同不法侵害他人之權利者，連帶負損害賠償責任，
      民法第184條第1項、第185條第1項前段定有明文。至連帶
      債務之債權人，得對於債務人中之一人或數人或其全體，
      同時或先後請求全部或一部之給付，民法第273條第1項亦
      有規定。次按負損害賠償責任，除法律另有規定或契約另
      有訂定外，應回復他方損害發生前之原狀；因回復原狀而
      應給付金錢者，自損害發生時起，加給利息。損害賠償，
      除法律另有規定或契約另有訂定外，應以填補債權人所受
      損害及所失利益為限，民法第213條第1、2項與第216條第
      1項分別定有明文。第按民法第213條第2項所謂因回復原
      狀而應給付金錢者，例如所侵害者為金錢，則應返還金錢
      ，如所侵害者為取得利益之物，則於返還原物外，更應給
      付金錢抵償其所得利益，始克回復原狀（最高法院56年度
      台上字第1863號判例同此見解）。再按因犯罪而受損害之
      人，於刑事訴訟程序固得附帶提起民事訴訟，對於被告請
      求回復其損害，但其請求回復之損害，以被訴犯罪事實所
      生之損害為限，否則縱令得依其他事由，提起民事訴訟，
      亦不得於刑事訴訟程序附帶為此請求。此項限制，於該附
      帶民事訴訟經刑事法院依刑事訴訟法504條第1項規定以裁
      定移送同院民事庭後，亦有其適用（最高法院97年度台上
      字第1809號判決要旨同此見解）。
（二）被告自民國106 年11月間，加入由訴外人王ＯＯ及其他真實
      姓名不詳之成年男子在內所組成，以實施詐術為手段，具
      有持續性、牟利性之結構性詐欺集團犯罪組織（下稱本案
      詐欺集團）。被告與訴外人王ＯＯ、黃ＯＯ意圖為自己不法之
      所有，共同基於3 人以上冒用政府機關或公務員名義詐欺
      取財、行使偽造公文書之犯意聯絡，先由成年詐欺集團成
      員於106 年11月20日中午12時許起，撥打電話給原告，佯
      稱係「中華電信股份有限公司客服人員」，稱因其名下登
      記電話門號欠繳電話費云云後，將電話專接給另名自稱係
      「165 專線陳志成科長」之詐欺集團成員，佯稱此事肇因
      於私人銀行才會發生，需其將款項領出並存入彰化銀行之
      特別帳號以確保安全云云，致使原告陷於錯誤，旋於同日
      下午1 時20分許，依照指示前往嘉義市○區○○路000 號元
      大商業銀行領出260 萬元後，返家撥打電話告知該詐欺集
      團成員已領款完成，該詐欺集團成員便聯繫訴外人王ＯＯ，
      嗣訴外人王ＯＯ即指揮訴外人黃ＯＯ及被告一同前往取款，並
      駕駛車牌號碼0000-00 號自用小客車搭載訴外人黃ＯＯ及被
      告，於同日下午2 時12分許，抵達嘉義市○區○村里○○○00
      號原告居處附近，被告負責注意周遭動態，訴外人黃ＯＯ則
      利用訴外人王ＯＯ及被告提供之相關衣物換裝後，以智慧型
      行動電話與訴外人王ＯＯ及被告聯絡。並當場提出偽造之「
      臺灣臺北地方法院公證申請書」及「臺灣臺北地方法院地
      檢署刑事傳票」公文書各1 紙給原告並收取全額款項，佯
      稱會將款項拿去車上用攝影機錄影存證再以封條封緘後，
      即返回交還現金與原告云云，同時交付上開偽造之公文書
      2 紙與原告充作收據後，隨即攜前開款項返回訴外人王ＯＯ
      所駕駛上揭車輛後離去。於回程途中，黃茄成分得10萬元
      ，餘由訴外人王ＯＯ另作分配處理等事實，經臺灣嘉義地方
      檢察署檢察官提起公訴（107年度偵字第2146號、2386號
      ）並經本院刑事庭以109年度訴緝字第22號判決判處被告
      有期徒刑3年4月，並與其他犯罪事實定應執行有期徒刑4
      年10月確定，業經本院依職權調閱上開刑事案卷全卷核卷
      屬實，是原告主張之事實堪信為真實。
（三）被告上開侵權行為事實明確，是原告依民法侵權行為之法
      律關係請求被告賠償，自屬有據。又原告因被告前開侵權
      行為所受損害即為所交付之前開金額計260萬元，故原告
      請求被告賠償前開260萬元，及自刑事附帶民事起訴狀繕
      本送達翌日即110年2月4日（本院卷第65頁）起至清償日
      止，按年息5%計算之利息，自屬有據。
四、本件原告提起刑事附帶民事訴訟，而由本院刑事庭依刑事訴
     訟法第504 條第1 項規定，裁定移送前來，依同條第2 項
    規 定免繳納裁判費，其於本院審理期間，亦未滋生其他訴
    訟必 要費用，故毋庸為訴訟費用負擔之諭知，併予敘明。
五、復按關於財產權之訴訟，原告釋明在判決確定前不為執行，
    恐受難於抵償或難於計算之損害者，法院應依其聲請，宣告
    假執行；原告陳明在執行前可供擔保而聲請宣告假執行者，
    雖無前項釋明，法院應定相當之擔保額，宣告供擔保後，得
    為假執行，民事訴訟法第390條著有規定。查本件原告陳明
    願供擔保請准宣告假執行，核無不合，應予准許，爰酌定相
    當之擔保金額宣告之。
六、本件事證已臻明確，兩造所為之其他主張，陳述並所提之證
    據，經審酌後，認均與本件之結論無礙，不再一一論述，併
    予敘明。
七、據上論結，本件原告之訴為有理由，依民事訴訟法第78條、
    第390條第1項、第385條第1項，判決如主文。
中　　華　　民　　國　　110 　年　　2 　　月　　8 　　日
                  民事第一庭法　官　邱美英
以上正本係照原本作成。
如對本判決上訴須於判決送達後20日內向本院提出上訴狀。
如委任律師提起上訴者，應一併繳納上訴審裁判費。　　　　　
中　　華　　民　　國　　110 　年　　2 　　月　　8 　　日
                            書記官　黃怡禎